【裁判字號】    98,消債更更,24
【裁判日期】    981124
【裁判案由】    更生程序
【裁判全文】
臺灣嘉義地方法院民事裁定          98年度消債更更字第24號
聲  請  人
即 債務 人  蔡杏春
上列聲請人因消費者債務清理事件聲請更生及保全處分，對於中
華民國98年8月11日第一審裁定（本院98年度消債更字第56號）
提起抗告，經本院合議庭第一次發回更審，本院裁定如下：
    主  文
債務人蔡杏春自民國九十八年十一月二十四日十七時起開始更生
程序。
命本院司法事務官進行本件更生程序。
保全處分聲請駁回。
    理  由
一、按法院開始更生程序之裁定，應載明其年、月、日、時，並
    即時發生效力。次按法院裁定開始更生或清算程序後，得命
    司法事務官進行更生或清算程序，必要時得選任律師、會計
    師或其他適當之自然人或法人一人為監督人或管理人。消費
    者債務清理條例第45條第1項、第16條第1項分別定有明文。
二、聲請意旨略以：聲請人即債務人有不能清償債務情事，於消
    費者債務清理條例施行後，曾以書面向最大債權銀行即中國
    信託商業銀行股份有限公司（下稱中信銀行），協商債務清
    償方案，惟因聲請人於大仁醫院擔任看護工作，每月收入約
    新臺幣（下同）20,000元，每月支出達18,829元，僅能償還
    1,171元，中信銀行提出二階段款方案，第一階段以每月為1
    期，共72期，每期清償4,000元，聲請人無法繳納，致使協
    商不成立。本件縱以鈞院98年度消債更字第56號原裁定所認
    可之必要支出及房租部分計算，聲請人每月僅剩7,706元，
    形式上非不能清償中信銀行提出之協商金額，然聲請人現47
    歲，已無增加還款能力或收入驟增可能，以上開餘額清償所
    負債務3,915,486元，必須43年方能清償完畢，聲請人距離
    法定強制退休年齡僅餘18年，到時容有工作意願，亦無人願
    意聘僱，客觀上顯無能力清償所負債務，且聲請人無擔保或
    無優先權之債務總額未逾1,200萬元，復未經法院裁定開始
    清算程序或宣告破產，爰向本院聲請更生等語。
三、查聲請人上開主張，業據提出財產及收入狀況說明書、債權
    人清冊、財團法人金融聯合徵信中心當事人信用報告、前置
    協商不成立通知書、大仁醫院薪資證明書、財政部臺灣省南
    區國稅局96年度綜合所得稅各類所得及財產歸屬資料清單、
    戶籍謄本、支出單據等為證。本件參酌聲請人任職之大仁醫
    院薪資證明書及民國96、97年度稅務電子閘門財產所得調件
    明細表收入計算，平均每月收入約24,000元，又聲請人主張
    每月生活必要支出費用中之8,294元（膳食費4,500＋水電費
    1,486＋通訊費500＋交通費500＋勞健保808＋生活用品500
    ）及分擔住屋貸款4,000元部分，共計12,294元，堪認適當
    ，則以聲請人每月收入扣除上揭必要支出後尚餘11,706元，
    似無不能依上揭協商條件履行之情事，惟中信銀行之協商方
    案未提示任何關於第二階段還款條件，有中信銀行98年11月
    3日陳報狀附卷可參，聲請人無足夠資訊得以判斷是否接受
    該還款方案，協商不成立尚難歸責於聲請人，再審酌聲請人
    聲請更生時之債務總額約3,915,486元，縱以聲請人前開每
    月所剩金錢全數用以清償，且不計算應付利息及違約金，亦
    須約27年9個月始能全數清償，以聲請人47歲（51年7月25日
    生），從事醫院護工之工作性質，距離勞動基準法所定強制
    退休年齡65歲約18年，若再加上應付利息等，聲請人主張其
    有不能清償債務之虞情事乙節，並非無據，堪認可採。此外
    ，本件又查無聲請人有消費者債務清理條例第6條第3項、第
    8條或第46條各款所定駁回更生聲請之事由存在，則聲請人
    聲請更生，應屬有據。並依上開規定命司法事務官進行本件
    更生程序，爰裁定如主文第1、2項所示。
四、本件既已准許聲請人之更生聲請，其保全處分之聲請即無必
    要，爰予駁回並裁定如主文第3項所示。
中    華    民    國    98    年    11    月    24    日
                  民事第三庭  法  官  陳端宜
上為正本係照原本作成。
本件不得抗告。
本裁定已於民國98年11月24日17時公告。
中    華    民    國    98    年    11    月    24    日
                              書記官  王美珍

司法院資訊處製作；財團法人民間司法改革基金會備份。
